臺灣高等法院民事判決　　　　　　　　　 93年度上字第786號
上　訴　人　江廷賢即祭祀公業江梯管理人
訴訟代理人　江淑卿律師
被上訴人　　丙○○ (即呂芳宗之承受訴訟人)
　　　　　　　　　　　　號
　　　　　　乙○○(即呂芳宗之承受訴訟人)
　　　　　　丁○○(即呂芳宗之承受訴訟人)
　　　　　　　　　　　　號
　　　　　　甲○○(即呂芳宗之承受訴訟人)
共　　 同
訴訟代理人　呂福元律師
複代理人　　許淵秋律師
上列當事人間請求租佃爭議事件，上訴人對7於中華民國86年8月
15日臺灣桃園地方法院86年度訴字第6號第一審判決提起上訴，
本院於94年9月14日言詞辯論終結，判決如下：
    主  文
原判決廢棄。
被上訴人應將坐落桃園縣八德市○○○段地號424、424-2、428-
1、428-2、428-5、428-7、428-10、428-11、433、433-2、436
、437、439-2等13筆土地返還予上訴人。
被上訴人應將坐落桃園縣八德市○○○段地號424、424-2、428-
1、428-2、428-5、428-10如附圖所示面積7501平方公尺土地上
之廢土清除回復原狀予上訴人。
本判決第二項於上訴人以新台幣23,196,000元為被上訴人預供擔
保後，得假執行。
第一、二審訴訟費用由被上訴人連帶負擔。
    事  實
甲、上訴人方面：
壹、聲明：
（一）原判決廢棄。
（二）被上訴人應將坐落桃園縣八德市○○○段地號424、424-2
      、428-1、428-2、428-5、428-7、428-10、428-11、433
      、433-2、436、437、439-2等13筆土地返還予上訴人。
（三）被上訴人應將坐落桃園縣八德市○○○段地號424、424-2
      、428-1、428-2、428-5、428-10如附圖所示面積7501平
      方公尺土地上之廢土清除並回復原狀予上訴人。
（四）願供擔保請准宣告假執行。
貳、陳述：除與原判決記載相同部分茲予引用外，補稱略以：
（一）本件系爭耕地自民國（下同）85年起即未予耕作而荒廢至
      今，業已符合耕地三七五減租條例第17條第1項第4款非因
      不可抗力繼續一年不為耕作之終止租約事由，依司法院（
      83 ）院台廳民一字第11005號函覆台高院稱「不問承租人
      不為耕作之承租為一部或全部，出租人均得終止租約，收
      回土地全部耕地」，及最高法院84年台上字第186號判例
      意旨，出租人均得終止租約，收回全部耕地。原審就此部
      分漏未判決，於法自有違誤。
（二）系爭土地遭被上訴人濫挖農地良土出售，回填建築廢棄物
      ，阻塞水路，使農地遭污染，自85年至今未改善，且變本
      加厲，違法使用面積增加，依地政機關於94年6月9日至現
      場所制作之勘驗成果圖，已明示地號428-10之土地內，有
      以建築物廢棄物所堆積而成土石路，面積達191平方公尺
      。
（三）証人邱水木在法院於94年6月9日至現場勘驗時証稱系爭土
      地從85年至今都沒有耕作。
（四）系爭土地由被上訴人出租予第三人周坤虎堆置土石，業經
      丙○○在原審坦承在卷。被上訴人自難以渠等所簽訂之借
      用農地合約書，為其被繼承人呂芳張所不知或未經其同意
      ，而主張其處分為無效。
（五）被上訴人於94年8月26日所提出之休耕申請書，並非真正
      ，況亦未經主管機關核准，自不足採。
參、證據：除援用原審所提出之証據外，補提現況相片，並聲請
    勘驗現場，提出里長吳家平94年5月18日之証明書一紙為証
    。
乙、被上訴人方面：
壹、聲明：上訴駁回。
貳、陳述：除與原判決記載相同部分茲予引用外，補稱略以：
（一）否認上訴人所主張系爭土地自85年起荒蕪迄今，伊仍有種
      植水稻，僅於87年間因桃園地區缺水，配合政府之政策而
      辦理休耕。
（二）系爭土地雖有一部分在休耕時出借他人放置土石，但現已
      運走，目前是用來種菜，因該部分土地缺水無法灌溉，所
      以沒有種植水稻。伊將部分農路填高係為防止卡車進來傾
      倒廢土。
（三）上訴人所提出之里長証明書並非真正，事實上里長所指荒
      廢土地乃訴外人邱水木、邱火土兄弟持分之土地。
參、證據：除援用原審所提出之証據外，並補提87年第1期作農
    戶種稻及轉作、休耕申請書，里長吳家平94年5月23日之証
    明書，照片20幀，第一商銀匯款通知單影本一紙為証。
丙、本院依聲請履勘現場並囑託桃園縣八德地政事務所派員測量
    繪製複丈成果圖。
    理  由
甲、程序方面：
一、本件上訴人祭祀公業江梯之管理人江蓋世於承受訴訟後，辭
    任管理人職位，嗣經其派下員以推選書方式推選江廷賢為新
    任管理人，並經桃園縣八德市公所以94年1 月13日德民字第
    940000898號函予以備查（見本院卷(二)第5頁），此有本院依
    職權向桃園縣八德市公所調取之祭祀公業沿革、派下全員系
    統表、派下全員名冊、94年選派江廷賢為管理人之選舉書影
    本在卷可按（見同上卷第19-58頁），並經江廷賢聲明承受
    訴訟在卷（見同上卷第4頁）。次查，被上訴人之被繼承人
    呂芳宗於94年1月17日病逝，被上訴人為其法定繼承人，有
    戶籍謄本足稽（見本院卷(二)第77-81頁），並依法聲明承受
    訴訟，均應准許，核先敘明。
二、次按民事訴訟法第233條第1項所謂裁判有脫漏者，係指應在
    主文內為裁判而記載之訴訟標的或訴訟費用，有所脫漏者而
    言。至裁判意旨，已在裁判主文內有所諭知，而在理由中未
    予申論，乃同法第466條第6款判決不備理由之問題，非可謂
    裁判有脫漏。本件上訴人以一訴主張數項訴訟標的，既經原
    判決駁回其全部之訴，即難認有脫漏之處，至於判決理由項
    內，就上訴人所主張依據耕地三七五減租條例第17條第1項
    第4款之部分漏未記載，僅屬民事訴訟法第469條第6款判決
    不備理由之違法，併此敘明。
乙、實體方面：
一、上訴人起訴主張：被上訴人之被繼承人呂芳宗於38年6月4日
    與伊簽訂耕地租約，承租伊所有坐落桃園縣八德市○○○段
    地號424、424-2、428-1、428-2、428-5、428-7、428-10、
    428-11、433、433-2、436、437、439-2等土地13筆（下稱
    系爭土地），詎呂芳宗於85年1月20日，竟將系爭土地之一
    部分出借與訴外人周坤虎，供其堆置給配土石，其出借行為
    顯已構成耕地三七五減租條例第16條第1項租約無效，及同
    法第17條第1項第4款終止租約之事由，爰依同法第16條第2
    項及民法第767條之規定，請求判決如上訴之聲明等語。
二、被上訴人則以：伊等出借土地與訴外人周坤虎以供堆置給配
    土石一事，係於休耕期間，為整地而同意出借，非呂芳宗所
    為，呂芳宗並不知情，借用期限至85年6月20日止，業已於
    借用期限屆滿後將堆置之土石剷平，並無不自任耕作，85年
    8月27日出席八德市公所租佃委員會調解時，伊之出借行為
    已完成，呂芳宗亦無須負表見代理之責，又伊等仍然繼續在
    系爭土地上從事耕作，僅有部分土地因無法引水灌溉而未耕
    作水稻，或為防免他人擅自駕車闖入才加以墊高，或挖小路
    ，均係為維持承租土地所必要之管理行為。桃園地區缺水，
    伊於87年間因無法農作配合政策辦理休耕，並非不予耕作，
    証人邱水木之証言與事實不符等語，資為抗辯。
三、兩造不爭之事實：
（一）上訴人於38年6月4日與呂芳宗簽訂耕地租約，由呂芳宗承
      租上訴人所有坐落桃園縣八德市○○○段地號424、424-2
      、428-1、428-2、428-5、428-7、428-10、428-11、433
      、433-2、436、437、439-2等土地13筆，此有上訴人所提
      出臺灣省桃園縣私有耕地租約影本可稽（見原審卷第8頁
      ）。
（二）系爭土地中地號424-2、428- 1、428-2、428-5、428-10
      等五筆土地面積達5725平方公尺於85年間未加耕作，而出
      借與訴外人周坤虎堆置給配土石之事實，業據上訴人提出
      現場照片為證（見原審卷第35頁），復經原審於86年4 月
      21日至現場履勘屬實，製有勘驗筆錄，並囑託桃園縣八德
      地政事務所測量繪製土地複丈成果圖在卷可稽（見原審卷
      第67-69頁、80-84頁），並有被上訴人承認為真正之借用
      農地合約書影本一紙為証（見原審卷第17頁）。
（三）上訴人於85年2月24日以律師信函通知呂芳宗及乙○○，
      主張依據耕地三七五減租條例第17條第1項第四款終止租
      約，並收回系爭土地，有律師信函及回執影本各一份在卷
      足按（見原審卷第99、104頁）。
（四）系爭土地中地號424、424-2、428- 1、428-2、428-5、
      428-10等六筆土地面積達7501平方公尺，於94年6月9日本
      院至現場履勘時，現場除在地號428-10土地上有一條利用
      建築廢料所鋪設之道路外，其餘部分有多處堆放大石頭、
      廢棄物，並雜草叢生，僅少部分種有芋頭、甘蔗、茭白筍
      等農作物，亦有相片及勘驗筆錄可按（見本院卷(二)第133
      頁，136-141頁），並經桃園縣八德市地政事務所繪製土
      地複丈成果圖在卷（見本院卷(二)第148頁）。
五、兩造爭執之要點：
（一）系爭耕地租約是否因上開地號之土地出借與訴外人周坤虎
      堆放給配土石之行為，而構成承租人未自任耕作？系爭租
      約是否因此而歸於無效？
（二）被上訴人是否有非因不可抗力事由繼續一年以上不為耕作
      之事實？上訴人得否依耕地三七五減租條例第17條第1項
      第4款之規定終止租約？
（三）上訴人請求收回系爭土地及恢復原狀是否於法有據？
六、法院之判斷：
（一）系爭土地中地號424-2、428- 1、428-2、428-5、428-10
      等五筆土地自85年1 月20日起由被上訴人出借與訴外人周
      坤虎堆放給配土石，應構成承租人未自任耕作，該租約應
      自斯時起歸於消滅。
   1、按耕地三七五減租條例第16條明定承租人應自任耕作，並
      不得將耕地全部或一部轉租於他人，承租人違反前項規定
      時，原訂租約無效，得由出租人收回自行耕種或另行出租
      。又前開規定所謂原訂租約無效，係指承租人違反不自任
      耕作或轉租之限制時，原訂租約無待於另為終止表示，當
      然向後失其效力，租賃關係因而歸於消滅而言（參見最高
      法院80年台再字第15號判例意旨）。
   2、經查，被上訴人已承認自85年1 月20日起將系爭土地中之
      一部分出借與訴外人周坤虎堆置給配土石在卷（見原審卷
      第14、15、32、42頁），已如前述，其雖辯稱系爭耕地租
      約之承租人為呂芳宗，但呂芳宗本人並不知悉伊等人將土
      地出借與周坤虎放置給配土石，故伊將系爭土地出借行為
      對承租人呂芳宗不生效力，況且伊僅係出借並非轉租，亦
      與前開法律規定要件不符，應自不影響系爭租約之效力云
      云。
   3、惟查，凡戶長出名承租之耕地，而由未分家之兄弟共同承
      耕，嗣後因分家關係，而將該租來之耕地分耕者，自應解
      為該戶長所訂租約，係自始以戶長資格代表未分家兄弟全
      體所為之法律行為，其事後分耕，不僅與轉租情形有別，
      且應認為受分耕人與出租人間，亦已發生租賃關係（參見
      最高法院52年台上字第1014號判例要旨），本件承租人呂
      芳宗生前因年紀老邁（係元年9 月11日出生），早已將耕
      地交其子即被上訴人四人耕作，僅租約仍由呂芳宗出名與
      上訴人簽訂之事實，已據呂芳宗生前在原審到庭陳明甚詳
      （見原審卷第96、97頁），核其情形，應認被上訴人與上
      訴人間亦發生租賃關係。再查，耕地三七五減租條例第16
      條第1 項所謂之不自任耕作，兼指轉租及將耕地借與他人
      使用在內（參見最高法院56年台上字第1520號判例意旨）
      ，從而被上訴人於85年1 月20日以本人名義將系爭土地共
      同出借與周坤虎堆放給配土石，即應構成承租人未自任耕
      作。至被上訴人另辯稱借用期限於85年6 月20日屆滿，業
      已將堆放的給配土石剷平云云，惟依上開法律規定，兩造
      間之租約自被上訴人於85年1 月20日出借與訴外人周坤虎
      而未自任耕作時起當然向後失其效力，租賃關係已歸於消
      滅，縱其事後將堆放之給配土石剷平運走，亦無法使已消
      滅之租賃契約恢復效力，再參以上訴人在85年8 月至12月
      間三度出席租佃調解會時均一再表明欲終止租約，顯然兩
      造間並無續訂租約之合意。查兩造間之租賃關已於85年1
      月20日當然消滅，應無待於上訴人另為終止之意思表示，
      故上訴人雖於85年2 月14日以律師函為終止租約之意思表
      示，復於同年8月27日、9月12日、12月12日於租佃委員會
      調解程序表明終止租約（見原審卷第19、12、5頁），尚
      不影響其租約無效之效力。
   4、被上訴人雖辯稱伊等係於休耕期間，同意出借一部分耕地
      與訴外人周坤虎堆置土石云云，然被上訴人並未能提出系
      爭土地於85年休耕之具體事証，至於被上訴人於上訴本院
      後所提出因87年間桃園地區缺水，無法施作，曾配合政府
      休耕政策辦理休耕之休耕申請書（見本院卷(二)第190頁），
      但查該項休耕申請書係屬私文書，應由舉証人証其為真正
      ，此部分既遭上訴人否認為真正，而被上訴人復未能舉証
      以資証明，則被上訴人主張其係合法辦理休耕，亦不足採
      。至於被上訴人雖僅就系爭土地之一部分出借他人而未自
      任耕作，但耕地三七五減租條例第16條第2 項所謂原定租
      約無效，係指轉租及未轉租部分之全部租約均無效（參見
      最高法院66年台上字第761號判例要旨），系爭土地既均
      屬同一租約，則無論被上訴人所出借之土地是否為全部或
      一部，均致全部租約歸於無效。兩造間之租賃契約既已自
      85年1月20日起歸於消滅，被上訴人仍繼續占用系爭土地
      即非有正當權源，從而上訴人主張依據耕地三七五減租條
      例第16條第2 項之規定，本於租賃物返還請求權請求被上
      訴人返還系爭土地，於法自屬有據。
（二）上訴人主張被上訴人繼續一年以上不為耕作，爰依耕地三
      七五減租條例第17條第1項第4款之規定終止租約，是否有
      效？
   1、按耕地三七五減租條例於72年12月23日公布修正時，於第
      17條第1項增列第4款規定「耕地租約在租佃期限未屆滿前
      ，有非因不可抗力繼續一年不為耕作之情形者，得終止之
      」，乃對於耕地承租人消極不為耕作之行為予以規範，自
      不在同條例第16條所稱之不自任耕作之列，換言之，耕地
      三七五減租條例於72年12月23日公布修正後，第16條所謂
      承租人「不自任耕作」，應係指承租人有擅自變更用途，
      未將承租土地供耕作使用，或轉租、將承租土地借與他人
      使用、與他人交換耕作等不合耕地租佃目的之積極行為而
      言，同條例第17條第1項第4款所稱「非因不可抗力繼續一
      年不為耕作」，則指承租人消極不予耕作，任令荒廢而言
      ，是承租人任由他人使用，不為異議或為其他討回土地行
      為，並未有積極不自任耕作行為者，應依同條例第17條第
      1項第4款規定規範（參見最高法院87年台上字第1378號判
      決要旨）。
   2、本件上訴人起訴主張上開出借土地與訴外人周坤虎使用之
      事實，亦符合耕地三七五減租條例第17條第1項第4款終止
      租約之法定事由，固據其提出85年2 月24日之終止函及回
      執影本在卷（見原審卷第99、104頁），並有85年8月27日
      、9 月12日、12月12日於租佃委員會之調解程序筆錄可按
      （見原審卷第6、12、19頁），然依前所述，非法轉租（
      出借）他人供作非農業使用，係構成非自任耕作之租約無
      效原因，並非消極不使用而荒廢，故上訴人以被上訴人未
      自任耕作之事由作為終止租約之事由，於法尚有未合。再
      依上訴人所主張被上訴人荒廢未耕之事由，係自85年1 月
      20日起，迄至85年12月12日最後主張終止租約日止，均未
      屆滿1年，核其情形亦前開條例第17條第1項第4款須繼續
      一年以上不為耕作之法定事由不符，自難認其所為終止意
      思表示合法生效。
   3、上訴人上訴本院後另追加主張被上訴人自85年起未予耕作
      迄今，已逾9年，符合前開條例第17條第1項第4款之終止
      租約事由等語，並提出里長証明書及照片為証（見本院卷
      二第96頁及外放証物），惟依前所述，系爭租約既已自85
      年1 月20日起即歸於無效而消滅，上訴人再於上訴本院後
      為終止租約之意思表示，核無必要。
（三）上訴人請求收回系爭土地及恢復原狀，於法有據。
   1、本件兩造間之租約依前所述，已於85年1 月20日即歸於無
      效，無待上訴人另為終止意思表示，則被上訴人於租約無
      效後仍繼續占有耕地即屬無正當權源，故上訴人本於收回
      租賃物之返還請求權，及所有物返還請求權，請求被上訴
      人返還系爭土地，應予准許。
   2、被上訴人雖辯稱伊仍繼續耕作種植水稻，租金部分因上訴
      人之管理人異動及承租面積減少，自85年至93年之租金共
      計509,544元（計算方式為10.5×5,392×8年＝509,544元
      ），已於94年6 月21日電匯予上訴人，並提出照片及匯款
      通知單影本為証（見本院卷(二)第108-117、173頁），然查
      兩造之租約早自85年即已歸於無效，並經上訴人於同年內
      請求被上訴人返還土地，縱於訴訟進行中被上訴人仍繼續
      占用系爭土地，仍難認兩造有成立租約之意思表示，至被
      上訴人於94年6 月21日所匯寄之款項，既經上訴人以損害
      金之意思收受，亦難認兩造間有不定期租約，此部分被上
      訴人之辯解自不足採。
   3、再按，承租人應以善良管理人之注意保管租賃物，租賃物
      有生產力者，並應保持其生產力。承租人違反前項義務，
      致租賃物滅失者，負損害賠償責任。又承租人於租賃關係
      終止後應返還租賃物。租賃物有生產力者，並應保持其生
      產狀態返還出租人。民法第432條第1、2項、第455條分別
      定有明文。本件上訴人主張系爭土地自85年起迄今已荒廢
      多年，並遭被上訴人棄置建築廢棄物，使系爭土地之生產
      力已遭廢棄物污染而破壞怠盡，已不能再種植水稻等語，
      已據其提出現場相片為據（見外放証物），並經本院於94
      年6月9日會同桃園縣八德地政事務所人員至現場履勘，並
      實際比對兩造所提出之現場照片所在位置之土地實況，結
      果如下：
     a、位於地號428-10之土地上有一條以建築廢棄物所鋪設高
        出於兩旁馬路水平面之農路一條，占用面積達191平方
        公尺，已據八德地政事務所測量明確，有複丈成果圖可
        按，被上訴人丙○○雖辯稱伊把道路填高是防止卡車進
        入云云（見本院卷(二)第131頁反面），但查系爭土地係
        屬供耕作水稻使用，必須有水源灌溉，故其水平面原本
        係低於馬路兩旁由農田水利會所設置之水利灌溉溝渠，
        以利灌溉，然被上訴人竟利用建築廢棄物填置於耕地內
        ，使水平高度與兩旁之道路路面等齊，甚或超過，其所
        稱為目的為防止卡車進入，顯與事實不符，系爭土地因
        填充建築廢棄物使水平面高度超過灌溉溝渠，致無法灌
        溉以供耕作用，此部分堪認已遭被上訴人破壞致喪失可
        供耕作之能力。
     b、被上訴人所提出編號1之相片（據其稱係地號424，見本
        院卷二第108頁上），但經實際比對現場位置應為地號
        428-10；編號2之相片（據其稱係地號428-1，見本院卷
        (二)第108頁下），實際比對現場位置應為地號428-12，
        其上種有芋頭、甘蔗；編號3之相片（據其稱係地號
        428-1，見本院卷(二)第109頁上），實際比對現場位置應
        為地號428-8，其上種有茭白荀；編號4之相片（據其稱
        係地號428-2，見本院卷(二)第109頁下），實際比對現場
        位置應為地號428-8，其上種有茭白荀；編號5之相片（
        據其稱係地號428-2，見本院卷(二)第110頁上），實際比
        對現場位置應為地號428-10；編號6之相片（據其稱係
        地號428-5，見本院卷二第110頁下），實際比對現場位
        置應為地號428-5、428-1、424-2、428-2，以上資料有
        本院勘驗筆錄可稽（見本院卷(二)第131、132、133頁）
        。惟查系爭土地經勘驗結果，實際上有7501平方公尺之
        土地遭非法堆放廢土、廢石，如未加以剷除，自無法再
        行從事農作，顯亦喪失生產力。被上訴人雖辯稱廢棄物
        是由邱水木兄弟所放置，非伊所為云云，然此部分亦經
        証人邱水木在現場指証稱「系爭土地從85年到現在都沒
        有耕作，如照片（即上訴人於本院所提出，証物外放）
        編號1-24，而編號27-36照片，其上的廢棄物是我堆放
        的，也是在祭祀公業的土地上，但地目為建，不是農地
        」「我與祭祀公業有三七五租約，我現在所耕作的428-
        11地號土地是丙○○與祭祀公業所租用之土地，因當初
        是我弄錯，不知道是呂家承租，結果將錯就錯，我一直
        耕作到現在」等語在卷（見本院卷(二)第132頁反面、133
        頁），而經比對複丈成果圖，遭非法使用之土地，均屬
        被上訴人所承租，並無邱水木兄弟所承租部分，故縱使
        邱水木兄弟有堆放廢棄物，既未在本件系爭土地之上，
        即與本案無涉，足証上訴人所主張系爭土地遭被上訴人
        荒廢遭傾倒廢土石及廢棄物而不堪耕作係屬事實，被上
        訴人依約既有返還租物賃之義務，並保持其生產狀態，
        則上訴人本於租賃物返還請求權，請求被上訴人將系爭
        424、424-2、428-1、428-2、428-5、428 -10如附圖所
        示面積7501平方公尺之廢土清除回復原狀，亦屬於法有
        據。
七、綜上，上訴人主張兩造間之租約已歸於無效，本於租賃物返
    還請求權及所有物返還請求權，請求被上訴人應將坐落桃園
    縣八德市○○○段地號424、424-2、428-1、428-2、428-5
    、428-7、428-10、428-11、433、433-2、436、437、439-2
    等13筆土地返還予上訴人。並應同上地段地號424、424-2、
    428-1、428-2、428-5、428-10如附圖所示面積7501平方公
    尺土地上之廢土清除回復原狀予上訴人，應予准許。原審所
    為上訴人敗訴之判決，於法尚有未合，上訴論旨指摘原判決
    不當，求予廢棄改判，為有理由。又上訴人陳明願供擔保請
    准宣告假執行，核無不合，爰酌定相當擔保金併予准許。
八、本件事證已臻明確，兩造其餘攻擊防禦方法及未經援用之舉
    証，經本院詳加審酌後，認與判決結果不生影響，爰不一一
    論述，附此敘明。
據上論結，本件上訴為有理由，依民事訴訟法第450條，第85條
第2項，判決如主文。
中　　華　　民　　國　　94　　年　　9 　　月　　21　　日
　　　　　　　　　民事第十五庭  審判長法　官  許正順
                                      法  官  鍾任賜
　　　　　　　　　　　　　　　　      法  官  張  蘭
正本係照原本作成。
如不服本判決，應於收受送達後二十日內向本院提出上訴書狀，
其未表明上訴理由者，應於提出上訴後二十日內向本院補提理由
書狀（均須按他造當事人之人數附繕本）上訴時應提出委任律師
或具有律師資格之人之委任狀；委任有律師資格者，另應附具律
師資格證書及釋明委任人與受任人有民事訴訟法第四百六十六條
之一第一項但書或第二項（詳附註）所定關係之釋明文書影本。
中　　華　　民　　國　　94　　年　　9 　　月　　21　　日
                                      書記官  應瑞霞
附註：
民事訴訟法第四百六十六條之一（第一項、第二項）：
對於第二審判決上訴，上訴人應委任律師為訴訟代理人。但上訴
人或其他法定代理人具有律師資格者，不在此限。
上訴人之配偶、三親等內之血親、二親等內之姻親，或上訴人為
法人、中央或地方機關時，其所屬專任人員具有律師資格並經法
院認為適當者，亦得為第三審訴訟代理人。
